【裁判字號】    90,台上,4447
【裁判日期】    900719
【裁判案由】    違反槍砲彈藥刀械管制條例
【裁判全文】
最高法院刑事判決                                九十年度台上字第四四四七號
    上  訴  人  甲○○
    選任辯護人  黃興木律師
右上訴人因違反槍砲彈藥刀械管制條例案件，不服台灣高等法院台中分院中華民國八
十八年四月二十九日第二審判決（八十八年度上訴字第六三八號，起訴案號：台灣台
中地方法院檢察署八十六年度偵字第六五七二號），提起上訴，本院判決如左：
    主  文
原判決關於未經許可製造彈藥（爆裂物）部分撤銷，發回台灣高等法院台中分院。
其他上訴駁回。
    理  由
一發回部分：
本件原判決認定上訴人甲○○基於概括犯意，自民國八十一年間起，在其台中縣豐原
市○○街二二二巷一弄七號住處，以電鑽、老虎鉗等工具將水管截斷鑽洞後，接上彈
簧、填充火藥，再外接引線後封口之方式，前後多次未經許可製造土製爆裂物，迄八
十六年三月間止，先後製造完成具有殺傷力之土製爆裂物共八顆，其間曾於八十五年
間某日，在台中縣豐原市○○街前之軟碑溪試爆所製成之爆裂物二顆成功。嗣於八十
六年三月十四日晚上八時三十分許，在上址為警查獲，並扣得土製爆裂物成品六顆等
情。因而維持第一審判處上訴人連續未經許可製造彈藥（爆裂物）罪刑之判決，駁回
上訴人在第二審之上訴，固非無見。
惟查：(一)、第二審認上訴為無理由，而第一審判決確係不當者，亦應將第一審判決撤
銷，更為判決。所謂不當，包括認定事實錯誤，或引用法律失當而言。本件第一審係
認上訴人「迄八十六年三月間止製造完成具有殺傷力之土製爆裂物六顆」，而原判決
係認「迄八十六年三月間止，先後製造完成具有殺傷力之土製爆裂物共八顆」，核與
第一審認定與適用法律有關之上訴人犯罪構成要件之基本犯罪事實顯已擴張，即認第
一審之事實認定錯誤，自應將此部分之第一審判決撤銷改判，竟仍予維持而為駁回上
訴之諭知，自有判決不適用法則之違法。(二)、科刑判決書記載之犯罪事實，為論罪科
刑適用法律之基礎，故凡於適用法令有關之事項，必須詳加認定明確記載，然後於理
由內明犯罪事實所憑之證據及其認定之理由，使事實與理由互相一致，方為合法。
原判決事實欄記載上訴人係以電鑽、老虎鉗等工具將水管截斷鑽洞後，接上彈簧、填
充火藥，再外接引線後封口之方式，製造爆裂物 (見原判決第一頁事實欄第四至五行
）；而扣案如原判決附表所示之工具一批，其中共有板手三支、刀片二支、美工刀一
支、夾子四支、起子五支、挫刀三支、磨石一塊、鑽孔器二支、填充器一支、鉗子二
支（見偵查卷第十頁），上訴人始終未曾供承係其製造爆裂物所使用之工具，原判決
遽認該批工具共二十四支悉供上訴人製造爆裂物使用之物，而維持第一審宣告沒收之
諭知，然未於理由中說明其為此認定之依憑及理由，不無判決理由不備之違誤。上訴
意旨指摘原判決此部分不當，非無理由，應認有發回更審之原因。
二駁回部分：
查刑事訴訟法第三百七十六條所列各罪之案件，經第二審判決者，不得上訴於第三審
法院，法有明文。本件上訴人未經許可持有具殺傷力之土造子彈一顆及未經許可無故
持有匕首一支部分，原審係依修正前槍砲彈藥刀械管制條例第十一條第三項、第十二
條第三項論處罪刑，核屬刑事訴訟法第三百七十六條第一款之案件。依首開說明，既
經第二審判決，自不得上訴於第三審法院，上訴人竟復提起上訴，顯為法所不許，此
部分應予駁回。
據上論結，應依刑事訴訟法第三百九十七條、第四百零一條、第三百九十五條前段，
判決如主文。
中      華      民      國     九十     年      七      月     十九     日
                              最高法院刑事第十庭
                                  審判長法官  陳  炳  煌
                                        法官  陳  正  庸
                                        法官  吳  信  銘
                                        法官  徐  文  亮
                                        法官  張  春  福
      右正本證明與原本無異
                                              書  記  官
中      華      民      國     九十     年      七      月    二十四    日


司法院資訊處製作；財團法人民間司法改革基金會備份。
